臺中高等行政法院判決
                                      100年度簡字第129號
原      告　劉衡修即鼎壹企業社
被      告　臺中市政府
代　表　人　胡志強

上列當事人間因違反發展觀光條例事件，原告不服交通部中華民
國100年5月27日交訴字第1000025387號訴願決定，提起行政訴訟
。本院判決如下︰
　　主  文
原告之訴駁回。
訴訟費用由原告負擔。
    事實及理由
一、程序事項：臺中縣、市於民國（下同）99年12月25日合併升
    格為直轄市，合併後原臺中縣政府業務由臺中市政府承受。
    本件原處分機關為臺中縣政府，原告於臺中縣市合併後提起
    本件訴訟，以臺中市政府為被告，於法並無不合，先予敘明
    。
二、事實概要：緣原臺中縣政府於97年12月16日執行聯合查報旅
    （賓）館業稽查時，發現設於臺中市潭子區（合併前為臺中
    縣潭子鄉○○○路○段○○巷6號之「鼎壹商務汽車旅館」（市
    招名稱），有未領有旅館業登記證，而擅自經營房間數為25
    間之旅館業務，違反發展觀光條例第24條第1項，乃按同條
    例第55條第3項及發展觀光條例裁罰標準第6條附表2第1項規
    定，以99年12月23日府交旅字第0990407584號裁處書，裁處
    經營之鼎壹企業社（負責人為劉衡修）新臺幣（下同）20萬
    元罰鍰。原告不服，提起訴願，遭決定駁回，遂提起行政訴
    訟。
三、本件原告主張：
  (一)原告於82年8月假潭子鄉○○路○段○○巷6號，開設鼎壹汽車
    旅館，十多年來因同一理由：被告發未領有營利事業登記證
    ，違反商業法，一年頂多一張，一張3萬元，甚至在廖永來
    執掌縣政4年間未曾開罰。（93年觀光條例通過，一張改罰
    20萬元)在積極取得營利事業登記證期間，經被告以原告違
    反觀光條例同一理由，開罰多次即：(1)98年12月08日，罰9
    萬元。(2)99年3月11日，罰20萬元。(3)99年5月25日，罰20
    萬元。(4)99年10月29日，罰20萬元。以上，原告及繼任者皆
    已按時繳納完畢。
  (二)本件係原告於98年8月3日變更負責人後，繼任者江連進、江
    廖圓，接續被開罰，甚至於99年11月25日停止營業、99年12
    月7日遭拆除，再以97年12月16日的查核紀錄表予以開罰，
    但核於97 年12月16日當天，原告負責人並不在場，僅由職
    員鄭玟姍（櫃台兼職）在場簽名，距離開罰時已2年多，該
    職員早已離職，無法查知當時之情形。況且如被告交旅局職
    員張東洲認為當時有達開罰之程度時，應會立即開罰，惟當
    時既未開罰，何以於2年多之後始予開罰之理？是本件開罰
    之合法性顯有疑義。原告於99年11月25日停止營業，並於99
    年12月7日拆除地上物，已無法營業等情。並聲明求為判決
    撤銷訴願決定及處分。
四、被告則以：
  (一)本件經被告於97年12月16日辦理各機關聯合查報旅(賓)館業
    務，稽查發現「鼎壹企業社」未領有旅館業登記證而有經營
    旅館（市招為「鼎壹商務汽車旅館」）業務行為，現場經營
    房間數共計25間，經現場工作人員於「臺中縣政府各機關聯
    合查報旅（賓）館現場紀錄表」中簽章確認在案。雖原告已
    將「鼎壹企業社」轉讓、更名及歇業，惟係於違規事實發生
    後之行為，無礙既有違規事實。另依行政罰法第27條第1項
    規定：「行政罰之裁處權，因三年期間之經過而消滅。」是
    以雖違規事實發生於97年12月16日，惟未逾3年之法定期間
    。再者，同法第25條規定：「數行為違反同一或不同行政法
    上義務之規定者，分別處罰之。」，雖原告訴稱被告以同一
    案件於98年12月8日、99年3月11 日、99年5月25日、99年10
    月29日分別裁罰，惟原處分機關係於不同日期分別對該址進
    行稽查，皆發現有違規營業之事實，乃原告分別違反發展觀
    光條例第24條規定之個別違規行為，自得依行政罰法第25條
    規定，分別予以處罰。
  (二)又依本院98年11月4日98年度訴字第331號判決要旨：「行政
    程序法第119條規定之信賴保護原則，係行政處分之受益人
    ，對於行政機關之授益性之行政處分，有信賴之基礎，並因
    而展開具體信賴行為，且其有信賴值得保護之情形而言，惟
    人民之違法行為，不得因行政機關為一時政策上之考量，暫
    不取締，主張有信賴利益及基礎，而有信賴保護原則適用。
    」等語可資參照等語，資為抗辯。並聲明求為判決駁回原告
    之訴。
五、兩造之爭點在於原告有無違反發展觀光條例第24條第1項規
    定之行為？及被告裁罰權是否已消滅？經查：
  (一)按「經營旅館業者，除依法辦妥公司或商業登記外，並應向
    地方主管機關申請登記，領取登記證後，始得營業。」、「
    未依本條例領取營業執照而經營觀光旅館業務、旅館業務、
    旅行業務或觀光遊樂業務者，處新臺幣九萬元以上四十五萬
    元以下罰鍰，並禁止其營業。」分別為發展觀光條例第24條
    第1項及同條例第55條第3項所規定。
  (二)原臺中縣政府於97年12月16日執行聯合查報旅（賓）館業稽
    查時，發現原告所經營設於臺中市潭子區（合併前為臺中縣
    潭子鄉○○○路○段○○巷6號之「鼎壹商務汽車旅館」（市招
    名稱），有未領有旅館業登記證，而擅自經營房間數為25間
    之旅館業務情事，為原告所不爭執，且有經原告現場工作人
    員簽章確認之「臺中縣政府各機關聯合查報旅（賓）館現場
    紀錄表」在卷可憑，原告違章之事實，應可認定。
  (三)又按「行政罰之裁處權，因三年期間之經過而消滅。」「前
    項期間，自違反行政法上義務之行為終了時起算。但行為之
    結果發生在後者，自該結果發生時起算。」為行政罰法第27
    條第1、2項所規定。本件原裁罰處分係於99年12月23日作成
    ，距原臺中縣政府97年12月16日執行聯合稽查發現原告違反
    發展觀光條例第24條第1項所規定之作為義務，尚不滿3年，
    依上開規定被告之裁罰權並未消滅，被告自得對原告違章之
    事實，依法裁罰。
  (四)至原告主張被告以同一案件於98年12月8日、99年3月11日、
    99年5月25日、99年10月29日分別裁罰一節。查臺中縣政府
    98年12月8日府交旅字第0980379242號裁處書，係對江連進
    在臺中縣潭子鄉○○路○段○○巷6號未經申請核准擅自經營「
    鼎壹商務汽車旅館」，經臺中縣政府於98年7月10日聯合稽
    查時查獲之違章事實予以處罰；臺中縣政府99年3月11日府
    交旅字第0990071736號裁處書，係對江連進在臺中縣潭子鄉
    中山路2段97巷6號未經申請核准擅自經營「鼎壹商務汽車旅
    館」，經臺中縣政府於98年11月27日聯合稽查時查獲之違章
    事實予以處罰；臺中縣政府99年5月25日府交旅字第0990162
    646號裁處書，係對江連進在臺中縣潭子鄉○○路○段○○巷6
    號未經申請核准擅自經營「鼎壹商務汽車旅館」，經臺中縣
    政府於99年4月29日聯合稽查時查獲之違章事實予以處罰；
    臺中縣政府99年10月29日府交旅字第0990344563號裁處書，
    係對江廖圓在臺中縣潭子鄉○○路○段○○巷6號未經申請核准
    擅自經營「永豐商務會館」，經臺中縣政府於99年8月24日
    聯合稽查時查獲之違章事實予以處罰，有上開裁處書在卷可
    按。是臺中縣政府上開4次裁罰之違事實，其未經申請核准
    擅自經營旅館業務之地點雖然相同，但其經營之人及查獲之
    時間，均與本件不同，且受處罰之人亦均非原告，與本件非
    屬同一違章事實，而無一行為兩罰之問題。
六、綜上所述，原處分以原告違反發展觀光條例第24條第1項，
    而按同條例第55條第3項及發展觀光條例裁罰標準第6條附表
    2第1項規定，裁處經營之鼎壹企業社（負責人為劉衡修）20
    萬元罰鍰，於法自無違誤，訴願決定予以維持，亦無不合。
    原告以前開理由主張原處分及訴願決定違法，請求均予撤銷
    為無理由，應予駁回。此外，本件兩造其餘之主張及舉證，
    經核均不足以影響本件判決之結果；又本件係屬應適用簡易
    程序之案件，且事證已明，爰不經辯論逕為判決，均併予敘
    明。
七、據上論結，本件原告之訴為無理由，依行政訴訟法第236條
    、第233條第1項、第195條第1項後段、第98條第1項前段，
    判決如主文。

中　　華　　民　　國　　100　 年　　9　　月　　19 　  日
                臺中高等行政法院第三庭
                                法  官   沈  應  南
以上正本證明與原本無異。
如不服本判決，應於判決送達後20日內，以本訴訟事件所涉及之
法律見解具有原則性者，始得向本院提出上訴狀並表明上訴理由
，經最高行政法院許可，否則不得上訴；如於本判決宣示後送達
前提起上訴者，應於判決送達後20日內補提上訴理由書（均應依
對造人數提出繕本）。
中　　華　　民　　國　　100　 年　　9　　月　　21　 　日

                                書記官  廖  倩  慧